臺灣板橋地方法院交通事件裁定　　　 100年度交聲字第1804號
原處分機關　交通部公路總局臺北區監理所蘆洲監理站
異　議　人
即受處分人　李子國
上列異議人因違反道路交通管理處罰條例案件，對於交通部公路
總局臺北區監理所蘆洲監理站，於民國100 年6 月1 日以北監蘆
字第裁46-C00000000、C00000000 號違反道路交通管理事件裁決
書所為之處分聲明異議，本院裁定如下：
    主    文
異議駁回。
    理    由
一、異議意旨略以：異議人即受處分人李子國，雖有於民國100
    年4 月14日14時46分許，駕駛車號P73-983 號重型機車（下
    稱系爭機車），自新北市○○區○○路未待轉即直接左轉至
    民族路之事實；但該路口並未設有兩段式左轉標誌，因此異
    議人並不知自己已有違規情事，亦不知員警當時有攔停，故
    異議人並無拒絕稽查逃逸之事，爰聲明異議，請求撤銷原處
    分云云。
二、按汽車駕駛人轉彎時，不依標誌、標線、號誌指示，處新臺
    幣（下同）600 元以上1,800 元以下罰鍰；又汽車駕駛人，
    駕駛汽車有違反本條例之行為，經交通勤務警察或依法令執
    行交通稽查任務人員制止時，不聽制止或拒絕停車接受稽查
    而逃逸者，除按各該條規定處罰外，處3,000 元以上6,000
    元以下罰鍰；另汽車駕駛人有前開第48條、第60條規定之情
    形者，除依該條處罰鍰外，並分別予記違規點數各1 點，道
    路交通管理處罰條例第48條第1 項第2 款、第60條第1 項、
    第63條第1 項第1 款分別定有明文。又前所謂汽車，依同條
    例第3條第8 款規定，包括機器腳踏車。
三、經查：
  (一)系爭機車於上開時、地，不依兩段式左轉標誌之指示，即未
    經待轉而逕行左轉，經警攔停，卻拒絕停車接受稽查而逃逸
    之事實，業經證人即當場舉發之新北市政府警察局蘆洲分局
    集賢派出所警員曾仁宏到庭證稱：當天我和另外一名同事是
    站在蘆洲區○○路8 巷口執行交通稽查勤務，取締自三民路
    未依兩段式左轉進入民族路之車輛，所以我眼睛都一直看著
    三民路與民族路交叉口，發現異議人機車未依兩段式而由三
    民路逕行左轉至民族路，即走到馬路中間吹哨、揮舞指揮棒
    示意其停車，該車見狀有先減速，後來卻突然加速繞過我跨
    越至對向車道行駛而轉進鷺江街逃逸等語明確（見本院卷第
    27頁反面、28頁），而異議人亦坦承有違規左轉及繞過站立
    在馬路上吹哨、揮棒之員警而駛入對向車道之情事（見本院
    卷第6 頁、28頁反面），並有證人庭呈之現場簡圖、新北市
    政府警察局100 年5 月11日新北警蘆交裁字第1000019836號
    函各1 份、舉發違反道路交通管理事件通知單2 紙、證人庭
    呈照片15張在卷可按（見本院卷第3 、4 、13、31至35頁）
    。本院審酌證人對於本件舉發經過，既已提出詳細、具體之
    說明，且本身又屬執行公務之警員，原受有行政懲處責任之
    監督，嗣到庭具結作證，更以刑事責任擔保證詞之真實性，
    復與異議人不相識，亦無嫌隙瓜葛，實無設詞攀誣或構陷異
    議人之必要，且所證部分重要內容亦與異議人所述相符，因
    認證人之舉發應無誤認之虞，且證言較異議人之空言辯解為
    可採。
  (二)異議人雖以前詞置辯，然查：
  1.本件違規路口右側處設有機慢車兩段左轉之標誌，且係自97
    年6 月21日更換後設置至今等情，分別經新北市政府交通局
    以100 年6 月21日北交工字第1000635810號函、交通部公路
    總局第一區養護工程處中和工務段以100 年7 月8 日一工中
    字第1001001517號函回覆在卷（見本院卷第43、44頁），並
    有卷附編號10、12之現場照片可憑（見本院卷第33頁），足
    見異議人辯稱該路口並未設置兩段式左轉之標誌云云，並非
    屬實；又依前述照片及編號9 照片所示（見本院卷第32頁）
    ，該標誌清晰可辨，並無模糊不清之情事，前方又無樹木遮
    蔽致無以辨識之情形，參以該路口右前側地面亦劃設有清楚
    之待轉區標線，有編號9 照片可按（見本院卷第32頁），則
    在此情形下，一般人均可明確知悉機車行經該路口應採兩段
    式左轉，則異議人辯稱不知云云，亦非可採。
  2.證人曾仁宏已證稱：異議人違規左轉進入民族路，我即走到
    車道上面對異議人，在異議人距離我約10公尺處時先吹警哨
    兩聲，同時右手握指揮棒而伸出平舉，然後再揮動指揮棒示
    意異議人靠邊停車，異議人看到我前述舉動，有先減速，後
    來在距離我約5 公尺處時，突然加速並繞過我而跨越至對向
    車道往鷺江街方向逃逸，所以稽查點之監視錄影機（編號6
    、7 照片處所設置之錄影機）就只有拍到我到路口攔停，沒
    有拍到異議人機車之影像，又攔停時，現場路上僅有異議人
    一輛車經過等語明確（見本院卷第27頁反面至28頁），核與
    異議人供稱：當時員警有站到車道上吹哨並揮動指揮棒，我
    則繞過該警察而駛入對向車道等語相符（見本院卷第28頁反
    面），堪信為真。本院審酌在現場僅有異議人一輛車情形下
    ，員警站在馬路中央面對異議人吹哨並揮動指揮棒，衡情一
    般人均能認知員警係在向自己示意停車；況異議人當時亦有
    減速之反應，足見亦知悉上情，卻於接近員警時突然加速繞
    過並行駛至對向車道，顯見其有逃逸之事實無疑，則異議人
    辯稱不知員警係攔停自己云云，顯不足採。
  (三)從而，系爭車輛確有不依兩段式左轉、拒絕停車接受稽查而
    逃逸之事實，堪以認定。
四、綜上所述，異議人既有前揭違規行為，則原處分機關依道路
    交通管理處罰條例第48條第1 項第2 款、第60條第1 項、第
    63條第1 項第1 款規定，分別裁處異議人罰鍰600 元、3,00
    0 元，並各記違規點數1 點，自屬有據；異議人執前詞認裁
    決不當，為無理由，應予駁回。
五、應依道路交通事件處理辦法第18條，裁定如主文。
中    華    民    國   100    年    7     月    18    日
                  交通法庭  法  官  洪珮婷
以上正本證明與原本無異。
如不服本裁定，應於收受送達後5 日內向本院提出抗告狀。
                            書記官  陳永訓
中    華    民    國   100    年    7     月    19    日